【裁判字號】    97,易,347
【裁判日期】    970623
【裁判案由】    詐欺
【裁判全文】
臺灣臺中地方法院刑事判決          97年度易字第347號
公  訴  人  臺灣臺中地方法院檢察署檢察官
被      告  己○○
                    國民
選任辯護人  楊振芳  律師
上列被告因詐欺案件，經檢察官提起公訴（96年度偵緝字第1840
號），被告於準備程序中就被訴事實為有罪之陳述，經告以簡式
審判之旨，並聽取意見後，本院合議庭裁定由受命法官依法獨任
進行簡式審判程序判決如下：
    主  文
己○○共同意圖為自己不法之所有，以詐術使人將本人之物交付
，處有期徒刑貳年。
    事  實
一、己○○（綽號「黑龍」）素行不佳，前曾犯違反動產擔保交
    易法罪（未構成累犯），詎仍不知悔改。己○○與丁○○（
    己○○所供稱之大約人名）、丙○○（所涉詐欺部分，另案
    經臺灣臺中地方法院檢察署檢察官聲請簡易判決處刑在案）
    、林志泓（所涉詐欺部分，因已死亡，業經臺灣臺中地方法
    院檢察署檢察官為不起訴處分在案）、乙○○及甲○○（以
    上二人另經臺灣臺中地方法院檢察署檢察官簽分偵辦中）等
    六人，共同基於意圖為自己不法所有之犯意聯絡，先由乙○○、己○○及丙○○等人，於九十五年五月七日某時，向與
    日盛國際商業銀行股份有限公司（以下簡稱日盛銀行）簽訂
    有策略聯盟契約，受日盛銀行委託辦理汽車貸款之行銷業務
    之寶華國際租賃股份有限公司（更名為歐聯國際租賃股份有
    限公司，以下簡稱寶華公司）訛以：己○○欲向林志泓所經
    營之元翔特殊重機有限公司（以下簡稱元翔公司）購置環保
    車（即垃圾車），欲辦理貸款，將提供所購得車輛設定動產
    抵押權等語，並由丙○○、庚○○（原名賴增鴻，另案經臺
    灣臺中地方法院檢察署檢察官聲請簡易判決處刑）及庚○○
    所經營之鴻舜有限公司（以下簡稱鴻舜公司）共同擔任連帶
    保證人，由乙○○居間介紹向日盛銀行申請貸款新臺幣（下
    同）四百八十萬元，而由日盛銀行委外作業代理人之寶華公
    司人員戊○○於九十五年五月七日某時實施對保。日盛銀行
    乃於同年五月十五日，核准貸款並匯款四百五十萬元至元翔
    公司所有之臺中商業銀行北臺中分行帳號：0000000
    00000號帳戶後，旋遭甲○○於同日某時，將上開款項
    提領一空。嗣己○○所交付用以支付貸款之支票（寶華商業
    銀行忠孝分行帳號：000000000號、票據號碼：BB
    0000000號、票面金額為二十九萬四千元)，於同年
    七月二日經提示遭退票，己○○等人亦不知去向，日盛銀行
    及寶華公司（日盛銀行目前已將前開債權轉讓予寶華公司）
    始知受騙。
二、案經寶華公司訴請臺灣臺中地方法院檢察署檢察官偵查起訴
    。
    理  由
一、按除被告所犯為死刑、無期徒刑、最輕本刑為三年以上有期
    徒刑之罪或高等法院管轄第一審案件者外，於前條第一項程
    序進行中，被告先就被訴事實為有罪之陳述時，審判長得告
    知被告簡式審判程序之旨，並聽取當事人、代理人、辯護人
    及輔佐人之意見後，裁定進行簡式審判程序，刑事訴訟法第
    二百七十三條之一第一項定有明文。本件被告所犯係死刑、
    無期徒刑、最輕本刑為三年以上有期徒刑以外之罪，其於準
    備程序中就被訴事實為有罪之陳述，且經審判長告知被告簡
    式審判程序之旨，並聽取公訴人及被告、辯護人之意見後，
    本院合議庭認為適宜而裁定由受命法官獨任進行簡式審判程
    序，合先敘明。
二、現行刑事訴訟法為保障被告之反對詰問權，排除具有虛偽危
    險性之傳聞證據，以求實體真實之發現，於該法第一百五十
    九條第一項明定被告以外之人於審判外之言詞或書面陳述，
    除法律有規定者外，不得作為證據。是被告以外之人於審判
    外之陳述，除有同條第二項之除外情形，或符合同法第一百
    五十九條之一至第一百五十九條之五，或其他法律有特別規
    定得為證據之情形者外，自不採為論罪之依據。簡式審判程
    序，貴在審判程序之簡省便捷，檢察官指出之證據方法，只
    要被告及辯護人無異議，即可使用，縱或是被告以外之人在
    審判外之陳述，亦得作為證據，是刑事訴訟法第一百五十九
    條第二項規定；「法院以簡式審判程序，不適用之」；第二
    百七十三條之二規定：「簡式審判程序之證據調查，不受第
    一百五十九條第一項…規定之限制」，是於簡式審判程序，
    有關傳聞證據之證據能力限制規定自無適用之餘地，合先敘
    明。
三、訊據被告己○○對於上揭事實坦承不諱，亦直承其有向寶華
    商業銀行忠孝分行申請上揭帳戶、有在日盛銀行暨寶華租賃
    汽車貸款申請書、撥款委託書上簽名、蓋章，及其在上述寶
    華商業銀行忠孝分行帳戶支票上印文為真正等之事實，核與
    告訴人寶華公司、告訴代理人王躍奮於偵審中之指訴、被害
    人日盛銀行代理人王中書所指述及證人戊○○（即由日盛銀
    行委外作業代理人之寶華公司人員，亦即與被告己○○等人
    接洽辦理貸款業務之人）於偵查中證述稱，被告己○○有與
    乙○○、丙○○等人一同申辦貸款，並簽立貸款申請書及撥
    款委託書，被告己○○亦係由其帶同向寶華商業銀行申請開
    戶，並簽發前開支票等之事實。證人丙○○（即共同被告）
    於偵查中證述稱，其有與綽號「黑龍」之被告己○○一同前
    往臺北，向日盛銀行申辦貸款，是被告己○○叫其簽名擔任
    連帶保證人等之事實。與證人戊○○、丙○○所證述之情節
    相符，並有日盛銀行暨寶華公司策略聯盟專案合約書、日盛
    銀行暨寶華租賃汽車貸款申請書、撥款委託書及日盛銀行匯
    款條均影本各一份、寶華商業銀行帳號：00000000
    0號帳戶、發票人為被告己○○、票據號碼：BB00000
    00號、票面金額為二十九萬四千元之支票及退票理由單影
    本各一紙（證明被告所交付用以清償貸款之前開支票於日盛
    銀行撥款後跳票之事實。）、商工登記資料公示查詢系統－
    公司及分公司基本資料查詢表二紙（用以證明林志鴻及庚○○分別為元翔公司及鴻舜公司之登記負責人之事實。）、臺
    中商業銀行北臺中分行九十六年十月三十一日中北中字第○
    九六○三二○○三七一號函及所檢附之元翔公司帳戶（帳號
    ：0000000000000號）交易往來明細、通貨交
    易登記簿、取款憑條各一紙（用以證明日盛公司核撥貸款四
    百五十萬至元翔公司之前揭帳戶後，旋遭共犯甲○○提領一
    空之事實。）、日盛銀行將前開債權轉讓予寶華公司之九十
    五年七月二十日台北北門郵局第三四七三號之存證信函影本
    一份、台中市政府九十七年六月三日府經商字第九七○一三
    ○九○○號函及所檢附清德科技商行營利事業登記資料影本
    各一份等資料在卷足資佐證，足認被告己○○自白，核與事
    實相符，堪予採信，事證至臻明確，被告己○○犯行洵堪認
    定。
三、核被告己○○所為，係犯刑法第三百三十九條第一項之詐欺
    取財罪。被告己○○與丁○○（己○○所供稱之大約人名）
    、丙○○、林志泓、乙○○及甲○○等六人間有犯意之聯絡
    ，行為之分擔，均為共同正犯。爰審酌被告己○○犯罪之動
    機、目的、手段、品行不佳，詳如前述，此有台灣台中地方
    法院檢察署刑案資料查註紀錄表一份在卷可按、所生危害及
    犯罪後坦認罪愆，頗具悔意，然犯罪後迄今仍未與告訴人寶
    華公司、被害人日盛銀行達成民事和解，取得諒解等一切情
    狀，量處如主文所示之刑，以資懲儆。按被告行為後，刑法
    及刑法施行法業於九十四年二月二日經總統以華總一義字第
    ○九四○○○一四九○一號令修正公布，並於九十五年七月
    一日施行。按行為後法律有變更者，適用行為時之法律，但
    行為後之法律有利於行為人者，適用最有利於行為人之法律
    ，現行刑法第二條第一項定有明文。此條規定乃與刑法第一
    條罪刑法定主義契合，而貫徹法律禁止溯及既往原則，係規
    範行為後法律變更所生新舊法律比較適用之準據法，是刑法
    第二條本身雖經修正，但刑法第二條既屬適用法律之準據法
    ，本身尚無比較新舊法之問題，應一律適用裁判時之現行刑
    法第二條規定以決定適用之刑罰法律，先予辨明。又以本次
    刑法修正之比較新舊法，應就罪刑有關之共犯、未遂犯、想
    像競合犯、牽連犯、連續犯、結合犯，以及累犯加重、自首
    減輕暨其他法定加減原因（如身分加減）與加減例等一切情
    形，本於統一性及整體性原則，綜其全部罪刑之結果而為比
    較，亦有最高法院九十五年度第八次刑庭會議決議可資參照
    。又修正後刑法第二條第一項之規定，係規範行為後「法律
    變更」所生新舊法比較適用之準據法，法院裁判時已在新法
    施行之後，雖新舊法之內容有所修正，但對行為人倘無有利
    或不利之情形者，即無適用上開規定為新舊法比較之問題（
    參見最高法院九十五年度第二十一次刑事庭會議決議，亦同
    此旨）。而修正前刑法第二十八條原規定：「二人以上共同
    『實施』犯罪之行為者，皆為共同正犯。」亦於上述時間同
    時修正為：「二人以上共同『實行』犯罪之行為者，皆為共
    同正犯。」，將舊法之「實施」修正為「實行」。原「實施
    」之概念，包含陰謀、預備、著手及實行等階段之行為，修
    正僅共同實行犯罪行為始成立共同正犯，新法共同正犯之範
    圍縮小，排除陰謀犯、預備犯之共同正犯，是新舊法關於共
    同正犯之規定固有修正，惟就本案被告共同所為詐欺取財犯
    行而言不論新法、舊法，均構成共同正犯，上述刑法第二十
    八條之修正內容，對於被告並無「有利或不利」之影響自應
    逕依裁判時法即修正後刑法第二十八條規定論處。次按修正
    前刑法第三十三條第五款規定「罰金：（銀元）一元以上。
    」，復依罰金罰鍰提高標準條例第一條前段規定提高為十倍
    ，折算新臺幣為三十元；修正後刑法第三十三條第五款規定
    「罰金：新臺幣一千元以上，以百元計算之。」；再刑法分
    則各條文所定之罰金刑，其幣別原為「銀元」，又倘非屬七
    十二年六月二十六日至九十四年一月七日間新增或修正之條
    文，所定罰金數額並依罰金罰鍰提高標準條例第一條前段規
    定提高為十倍，惟依九十五年六月十四日修正公布、同年七
    月一日施行之中華民國刑法施行法第一條之一：「中華民國
    九十四年一月七日刑法修正施行後，刑法分則編所定罰金之
    貨幣單位為新臺幣。九十四年一月七日刑法修正時，刑法分
    則編未修正之條文定有罰金者，自九十四年一月七日刑法修
    正施行後，就其所定數額提高為三十倍。但七十二年六月二
    十六日至九十四年一月七日新增或修正之條文，就其所定數
    額提高為三倍。」，現行刑法中，有關於罰金刑之計算單位
    及其最低度刑之規定已有修正，自屬法律變更。而刑法第三
    百三十九條第一項之詐欺罪，法定刑為五年以下有期徒刑、
    拘役或科或併科一千元以下罰金，而修正後刑法施行法增訂
    第一條之一規定：「中華民國九十四年一月七日刑法修正施
    行後，刑法分則編所定罰金之貨幣單位為新臺幣。九十四年
    一月七日刑法修正時，刑法分則編未修正之條文定有罰金者
    ，自九十四年一月七日刑法修正施行後，就其所定數額提高
    為三十倍。但七十二年六月二十六日至九十四年一月七日新
    增或修正之條文，就其所定數額提高為三倍。」，另刑法第
    三十三條第五款修正為：「主刑之種類如下：五、罰金：新
    臺幣一千元以上，以百元計算之」，是依修正後之法律，刑
    法第三百三十九條第一項之詐欺罪所得科處之罰金刑最高為
    新臺幣三萬元、最低為新臺幣一千元。然依據被告行為時之
    刑罰法律，即罰金罰鍰提高標準條例第一條前段規定之提高
    倍數十倍及修正前刑法第三十三條第五款規定之罰金最低額
    一元計算，該罪之罰金刑最高為銀元一萬元，最低額為銀元
    一元，若換算為新臺幣，最高額雖與新法同為新臺幣三萬元
    ，然最低額僅為新臺幣三十元。是以，比較上述修正前、後
    之刑罰法律，自以被告行為時之舊法對其較為有利，應適用
    修正前刑法第三百三十九條第一項之詐欺罪規定論處。至被
    告本件之犯罪時間雖在九十六年四月二十四日以前，惟宣告
    刑已逾有期徒刑一年六月，依中華民國九十六年罪犯減刑條
    例第三條第一項第十五款之規定，不予減刑，附此敘明。
據上論斷，應依刑事訴訟法第二百九十九條第一項前段、第二百
七十三條之一第一項、刑法第二條第一項前段、第二十八條、修
正前刑法第三百三十九條第一項、罰金罰鍰提高標準條例第一條
前段、中華民國九十六年罪犯減刑條例第三條第一項第十五款，
判決如主文。
中    華    民    國    97    年    6     月    23    日
                        刑事第六庭    法  官  洪俊誠
以上正本證明與原本無異。
如不服本判決，應於判決送達後10日內向本院提出上訴狀，上訴
於臺灣高等法院臺中分院（應敘述具體理由並附繕本）。
上訴書狀如未敘述理由，應於上訴期間屆滿後20日內補提理由書
於本院。
                                      書記官  蕭榮峰
中    華    民    國    97    年    6     月    23    日
附錄論罪科刑實體法條文：
刑法第339條：
意圖為自己或第三人不法之所有，以詐術使人將本人或第三人之
物交付者，處五年以下有期徒刑、拘役或科或併科一千元以下罰
金。
（罰金部份業經提高10倍為1萬元）
以前項方法得財產上不法之利益或使第三人得之者，亦同。
前二項之未遂犯罰之。


司法院資訊處製作；財團法人民間司法改革基金會備份。
